【裁判字號】    90,上易,530
【裁判日期】    900509
【裁判案由】    詐欺
【裁判全文】
臺灣高等法院臺南分院刑事判決          九十年度上易字第五三○號        潛
      上  訴  人
      即  被  告  甲  ○  ○
右列上訴人因詐欺案件，不服臺灣臺南地方法院八十九年度易字第一二七四號中華民
國九十年一月十六日第一審判決（起訴案號：臺灣臺南地方法院檢察署八十九年度偵
字第二五五六號），提起上訴，本院判決如左：
      主      文
上訴駁回。
      事      實
一、甲○○前於民國（下同）八十六年間，因賭博案件，經臺灣屏東地方法院判處有
    期徒刑二月，於八十六年八月二十五日執行完畢。復於八十八年七月間，與王姓
    及林姓（真實姓名年籍不詳）之成年男子，共同基於意圖為自己不法所有之犯意
    連絡，由甲○○於八十八年七月間，在高雄縣內門鄉某不詳店名檳榔攤，提供其
    向屏東潮州郵局申請之○三一七八○—三號帳號之存摺乙本及提款卡乙張，復由
    該王姓及林姓男子發送「富聯機構」舉辦十週年慶專案之抽獎活動之信函，並向
    收信人乙○○佯稱其已經中獎，惟需乙○○先行給付稅金，致乙○○陷於錯誤，
    而於八十八年八月十七日在台北市○○街台灣郵政螢橋分局，依其指示之金額匯
    款新台幣（下同）七萬五千二百元入甲○○所有之前開帳戶內，並旋由王姓及林
    姓男子於同日提領一空。嗣乙○○發覺有異，始報警循線查獲。
二、案經台南市警察局第二分局報告臺灣臺南地方法院檢察署檢察官偵查起訴。
      理      由
一、訊據上訴人即被告甲○○固坦承前開屏東潮州郵局帳號○三一七八○—三號帳號
    為其所申請，且於前揭時地將前開帳戶之存摺乙本及提款卡一張交付予王姓及林
    姓之不詳姓名之成年男子之事實，惟矢口否認有詐欺犯行，辯稱：詐騙情事均係
    王姓及林姓不詳姓名男子所為，伊並無所悉云云。
二、惟查前揭屏東潮州郵局帳號○三一七八○—三號帳號為其所有，且其於前揭時地
    將前開帳戶之存摺乙本及提款卡一張均交付予王姓及林姓不詳姓名之成年男子之
    事實，業據被告坦承不諱，並經被害人乙○○於於警訊及原審調查時證稱：前揭
    時地，因收受前開信函，經指示匯款七萬五千二百元進入被告所有之前開帳戶內
    ，並於同日內經提款後，僅餘一千四百七十三元等語，復有郵政存簿儲金每日活
    動戶存提詳情表各件在卷可稽。按郵局帳戶僅需申請人本人持相關證件即可申請
    ，此乃眾所周知之事，被告所稱之王姓及林姓男子，特意借用被告之郵局帳戶供
    己使用，而隱藏彼等之真實身分，被告乃具有社會經驗之人，當知王姓及林姓男
    子借用其帳戶存摺與提款卡使用，其中當隱含不法意圖，存摺及提款卡乃與信用
    有重大關係，被告竟仍執意將存摺與提款卡交付王姓及林姓男子使用，使其得以
    隱瞞真實姓名而詐騙，足認被告與前開王姓及林姓男子間，具有共同犯意之連絡
    及行為之分擔，被告亦難辭詐欺之共同正犯。故被告辯稱：對王姓及林姓男子所
    為之詐騙，毫無所悉乙節，顯非足取。被告犯行事證明確，堪以認定。
三、核被告所為，係犯刑法第三百三十九條第一項之詐欺取財罪。被告與王姓、林姓
    不詳姓名之男子間，互有犯意連絡及行為分擔，俱為共同正犯。被告前於八十六
    年間，因賭博案件，經臺灣屏東地方法院判處有期徒刑二月，於八十六年八月二
    十五日執行完畢，有臺灣高等法院被告全國前案紀錄表在卷可稽，於五年內再犯
    本件有期徒刑以上之罪，為累犯，應依法加重其刑。原審審酌被告犯罪之動機、
    其提供存摺及提款卡供人隱藏身分犯罪，致無法追訴詐騙共犯，惡性非輕，犯罪
    後否認犯行之態度等一切情狀，適用刑法第二十八條、第三百三十九條第一項、
    第四十七條、第四十一條第一項、罰金罰鍰提高標準條例第一條前段，第二條，
    量處有期徒刑四月，並諭知如易科罰金以三百元折算一日之折算標準。本院經核
    原判決認事用法，並無不合。量刑亦稱允當。被告上訴意旨，否認犯罪，指摘原
    判決不當，為無理由，應予駁回。
四、原審並以公訴意旨另謂：被告與另案被告黃勇川及前開二名男子具有共同犯意之
    連絡，因認被告另涉有由另案被告黃勇川與二名姓名不詳之成年男女於八十八年
    八月十八日詐騙被害人乙○○部分犯行云云。然查訊據被告與另案被告黃勇川於
    原審調查時均供稱：互不相識等語，且被告供稱：係與二成年男子接洽，與另案
    被告黃勇川所述不符，是被告與八十八年八月十八日詐騙被害人乙○○之黃勇川
    與該二名男女是否具有共同犯意連絡，即非無疑，再參以被害人乙○○該次係匯
    入另案黃勇川所有之郵局帳戶內，是被告辯稱：此部分並無所悉等語，尚屬可採
    ，因認被告此部分罪嫌尚有不足，惟公訴人認此部分與前開論罪科刑部分，具有
    連續犯關係，為裁判上一罪，乃就該部分不另為無罪判決之諭知。本院認為該部
    分論斷，亦屬妥適。
五、據上論斷，應依刑事訴訟法第三百六十八條，判決如主文。
本案經檢察官蘇南桓到庭執行職務。
中  華  民  國      九  十      年        五        月        九        日
                                臺灣高等法院臺南分院刑事第五庭
                                    審判長法官  茆    臺    雲
                                          法官  李    文    福
              法官  蔡    長    林
右正本證明與原本無異。
不得上訴。
                                    法院書記官  李    培    薇
中  華  民  國      九  十      年        五        月        十        日
附錄本案論罪科刑法條全文：
刑法第三百三十九條第一項：
  意圖為自己或第三人不法之所有，以詐術使人將本人或第三人之物交付者，處五年
  以下有期徒刑、拘役或科或併科一千元以下罰金。


司法院資訊處製作；財團法人民間司法改革基金會備份。
